臺灣高雄地方法院刑事判決　　　　　　100年度審易字第509號
公　訴　人　臺灣高雄地方法院檢察署檢察官
被　　　告　許玉樹
上列被告因家庭暴力防治法案件，經檢察官提起公訴（99年度偵
字第31142 號），本院判決如下：
    主  文
許玉樹犯違反保護令罪，共貳罪，各處拘役肆拾日，如易科罰金
，均以新臺幣壹仟元折算壹日。應執行拘役柒拾日，如易科罰金
，以新臺幣壹仟元折算壹日。
其餘被訴違反保護令罪部分無罪。
    事  實
一、許玉樹係劉國容之夫，二人間具有家庭暴力防治法第3條第1
    款所定之家庭成員關係。許玉樹前因對劉國容實施家庭暴力
    ，經本院於民國98年10月14日以98年度家護字第1489號民事
    通常保護令裁定，令其不得對劉國容及劉國容之母王才珠實
    施身體或精神上不法侵害之行為、不得直接或間接為騷擾行
    為，並應在98年10月21日中午12時遷出劉國容高雄縣湖內鄉
    （已於99年12月25日改制為高雄市湖內區，下同）長春一街
    127號住居所，並將全部鑰匙交付劉國容，有效期間為1年，
    許玉樹已知悉該保護令內容，竟仍基於違反上開保護令之犯
    意，實施下列行為：
  (一)於99年9 月26日某時許，將高雄縣湖內鄉○○○街127 號之
    大門上鎖，致劉國容於同日下午10時許下班回家，無法進入
    該屋內，經劉國容按電鈴甚久，許玉樹仍不予開門，亦不接
    聽劉國容所撥電話，而打擾劉國容之生活作息，嗣劉國容前
    往他處載渠婆婆許黃秀蓮至上開住處叫門，許玉樹始開門讓
    劉國容進入上開住處，並接續以「幹妳娘、臭雞巴、死大陸
    鬼」等語辱罵劉國容，而違反上開民事通常保護令。
  (二)於99年9 月26日晚上11時許，於劉國容就寢之際，以枕頭丟
    劉國容之頭，並毆打劉國容之腳底及吐口水在劉國容臉上；
    復接續於99年9 月27日凌晨，待劉國容睡著，以腳端劉國容
    之臀部，而違反上開民事通常保護令。嗣經劉國容報警，警
    方前往處理，始悉上情。
二、案經高雄縣政府警察局湖內分局（改制為高雄市政府警察局
    湖內分局）報告臺灣高雄地方法院檢察署檢察官偵查起訴。
    理  由
壹、按被告以外之人於審判外之言詞或書面陳述，除法律有規定
    者外，不得作為證據；又被告以外之人於審判外之陳述，雖
    不符刑事訴訟法第159 條之1 至第159 條之4 之規定，而經
    當事人於審判程序同意作為證據，法院審酌該言詞陳述或書
    面陳述作成時之情況，認為適當者，亦得為證據；當事人、
    代理人或辯護人於法院調查證據時，知有第159 條第1 項不
    得為證據之情形，而未於言詞辯論終結前聲明異議者，視為
    有前項之同意。刑事訴訟法第159 條第1 項、第159 條之5
    分別定有明文。經查，本判決所引用之各項證據資料，其屬
    於被告以外之人於審判外之言詞、書面陳述者，均據本院於
    調查證據程序逐一提示並告以要旨，檢察官、被告均知該等
    證據為被告以外之人之審判外陳述，均未於言詞辯論終結前
    聲明異議，本院審酌上開證據作成時之情況，亦無不當取供
    等情形，認為以之作為本案之證據亦屬適當，依刑事訴訟法
    第159 條之5 規定，應有證據能力。
貳、有罪部分：
一、上揭事實，業據被告於本院審理中坦承不諱，且經證人劉國
    容於警詢及偵訊中（偵卷第9 至10頁、第35至36頁）、證人
    許黃秀蓮於偵訊中（偵卷第44至45頁) 證述在卷，並有本院
    98年10月14日98年度家護字第1489號民事通常保護令（偵卷
    第5 至6 頁）、高雄縣政府警察局湖內分局保護令執行紀錄
    表（偵卷第48頁）附卷可按，足認被告前開任意性之自白與
    事實相符，得作為被告有罪之證據。從而，本件事證明確，
    被告犯行堪以認定，應依法論科。
二、核被告所為，係違反家庭暴力防治法第61條第1 款、第2 款
    之違反保護令罪。被告上開2 次違反保護令罪間，犯意各別
    ，行為互殊，應予分論併罰。爰審酌被告不以理性方式處理
    夫妻間之糾紛，且明知法院已於98年10月14日核發98年度家
    護字第1489號民事通常保護令，竟仍無視於上開保護令之內
    容，以上開行為造成被害人身心傷害，所為實有不該，惟念
    其犯後坦承犯行，未有前科，有臺灣高等法院被告前案紀錄
    表1 份附卷足參，及其智識程度為國中畢業，從工，每月收
    入約新臺幣25,000元等一切情狀，分別量處如主文所示之刑
    ，及諭知易科罰金之折算標準，並依刑法第51條第6 款之規
    定，定其應執行之刑，及諭知易科罰金之折算標準，以資懲
    儆。
參、無罪部分：
一、公訴意旨另以：被告許玉樹係劉國容之夫，二人間具有家庭
    暴力防治法第3 條第1 款所定之家庭成員關係。被告許玉樹
    前因對劉國容實施家庭暴力，經本院於民國98年10月14日以
    98年度家護字第1489號民事通常保護令裁定，令其不得對劉
    國容及劉國容之母王才珠實施身體或精神上不法侵害之行為
    、不得直接或間接為騷擾行為，並應在98年10月21日中午12
    時遷出劉國容高雄縣湖內鄉○○○街127 號住居所，並將全
    部鑰匙交付劉國容，有效期間為1 年。被告許玉樹已知悉該
    保護令內容，竟仍基於違反上開保護令之犯意，於99年2 月
    間，經劉國容之同意，搬回劉國容位於高雄縣湖內鄉○○○
    街127 號住處，而違反上開民事通常保護令，因認被告許玉
    樹所為係犯家庭暴力防治法第61條第3 款之違反保護令罪嫌
    云云。
二、按被告行為不罰者，應諭知無罪之判決，刑事訴訟法第301
    條第1 項後段規定甚明。又在被害人得自由處分之非專屬（
    個人）法益狀況下，「得被害人之同意（或承諾）」係普遍
    經肯認之超法規阻卻違法事由，蓋如法益持有人放棄自身法
    益之保護，基於對該法益持有人處分權之尊重，及同意即不
    構成侵害之法理，侵害該法益之各該行止，縱該當於刑罰規
    定之各構成要件該當行為，但因阻卻違法事由存在而不罰。
三、經查：本件被告確實有於上開時間搬遷回劉國容位於高雄縣
    湖內鄉○○○街127 號住處，此為被告所不爭執。惟被告搬
    回上址前，有先經被害人劉國容之同意，此據證人劉國容於
    警詢及偵查中證述明確（偵卷第10頁、第36頁），且檢察官
    起訴書之犯罪事實欄內亦載明被告有經過劉國容之同意（起
    訴書犯罪事實欄第9 行）。是以被告返回上開處所，既係出
    於遠離命令保護對象即劉國容之同意，揆諸前開說明，被告
    前開所為縱符合家庭暴力防治法第61條第3 款之構成要件，
    但因得證人劉國容之承諾，得阻卻違法而不罰，自應就被告
    此部分為無罪之諭知。
據上論斷，應依刑事訴訟法第299 條第1 項前段、第301 條第1
項，家庭暴力防治法第61條第1 款、第2 款，刑法第11條前段、
第41條第1 項前段、第51條第6 款，判決如主文。
本案經檢察官王清海到庭執行職務。
中    華    民    國   100    年    3     月    31    日
                  刑事第十庭    法  官  林裕凱
以上正本證明與原本無異。
如不服本判決應於收受判決後10日內向本院提出上訴書狀，並應
敘述具體理由。其未敘述上訴理由者，應於上訴期間屆滿後20日
內向本院補提理由書(均須按他造當事人之人數附繕本)「切勿逕
送上級法院」。
中    華    民    國   100    年    3     月    31    日
                                書記官  黃振祐
附錄所犯法條
家庭暴力防治法第61條
違反法院依第14條第1 項、第16條第3 項所為之下列裁定者，為
本法所稱違反保護令罪，處3 年以下有期徒刑、拘役或科或併科
新臺幣10萬元以下罰金：
一、禁止實施家庭暴力。
二、禁止騷擾、接觸、跟蹤、通話、通信或其他非必要之聯絡行
    為。
三、遷出住居所。
四、遠離住居所、工作場所、學校或其他特定場所。
五、完成加害人處遇計畫。